【裁判字號】    94,易,1157
【裁判日期】    950206
【裁判案由】    詐欺
【裁判全文】
臺灣臺南地方法院刑事判決              94年度易字第1157號
    公  訴  人  臺灣臺南地方法院檢察署檢察官
    被      告  丙○○
                        （現在臺灣高雄第二監獄執行中）
上列被告因詐欺取財案件，經檢察官提起公訴（九十四年度核退
偵字第一○一七號）），被告於準備程序中就被訴事實為有罪之
陳述，受命法官於聽取當事人之意見後，本院合議庭裁定由受命
法官獨任進行簡式審判程序，判決如下：
    主    文
丙○○幫助意圖為自己不法之所有，以恐嚇使人將本人之物交付
，累犯，處有期徒刑陸月，如易科罰金，以佰元折算壹日。
    犯罪事實
一、丙○○因缺錢花用，於民國九十三年間，見報紙分類廣告得
    知有人欲購買金融帳戶，雖預見將其存摺及金融卡等金融帳
    戶資料出售予他人使用，則該金融帳戶將可作為幫助不法集
    團成員實施詐欺取財、恐嚇取財行為時，要求被害人匯入款
    項以遂行犯罪目的之不法使用等情，仍於見報後，以報載電
    話號碼聯絡姓名年籍均不詳之人，並為貪圖該人購買金融帳
    戶之不詳代價，竟不顧他人可能遭受詐欺或恐嚇取財之危險
    ，基於縱若有人持其金融帳戶犯詐欺或恐嚇取財罪行，亦不
    違反其本意之幫助犯意，於九十三年底某日，在不詳地點，
    將其於九十年七月二十五日在永康大橋郵局（下稱大橋郵局
    ，局號為0000000號）申辦帳號為0000000號
    金融帳戶之存摺、金融卡及密碼等資料交予該姓名年籍均不
    詳之人。嗣取得上開丙○○金融帳戶之不詳恐嚇取財集團，
    即基於為自己不法所有之意圖，由姓名年籍亦均不詳之人於
    同年三月九日上午九時許，以電話向甲○○○恫稱：我們是
    地下錢莊，你兒子吳孟勳在我們手上，因為他的朋友王自成
    向地下錢莊借款二十萬元，你兒子幫王自成背書，現在王自
    成去向不明，要你兒子代為還款加上逾期利息三十五萬元，
    總計五十五萬元，匯款至指定帳戶，才把你兒子放回等加害
    吳孟勳身體自由之事，致甲○○○心生畏懼，不得已而於同
    日上午十時二十七分許，前往臺南縣新化鎮○○路郵局，將
    新臺幣（下同）十五萬元匯入丙○○上開金融帳戶，嗣該恐
    嚇取財集團成員即分別以跨行轉帳至不詳金融帳戶及金融卡
    提領現金之方式，於同日與翌日之不詳時間、在不詳地點，
    將該筆款項陸續轉出、提領殆盡。嗣甲○○○查覺有異，始
    報警循線查悉上情。
二、案經雲林縣警察局斗六分局報請臺灣雲林地方法院檢察署檢
    察官呈請臺灣高等法院臺南分院檢察署檢察長令轉臺灣臺南
    地方法院檢察署檢察官偵查起訴。
    理    由
一、訊據被告固坦承於上揭時、地，將其所有上開永康大橋郵局
    之金融帳戶等資料以不詳代價出售予姓名年籍均不詳之人，
    並對檢察官起訴之犯罪事實為認罪之表示，惟尚辯稱：伊知
    道詐騙集團很猖獗，但伊須要錢，伊才賣帳戶給別人，當時
    沒有想那麼多云云。經查，上開犯罪事實，除據證人即被害
    人甲○○○於警詢時證述（見雲林縣警察局斗六分局斗六警
    刑字第九四○○○○○三二一七號影印卷第一頁至第三頁）
    明確外，尚有證人甲○○○之郵政匯款執據、報案紀錄表、
    詐騙帳戶通報警示簡便格式表（見上開警卷第七、九、十頁
    ）、被告上開金融帳戶之郵政存簿儲金立帳申請書、郵局儲
    金簿掛失止付申請書、變更印鑑申請書、郵政存簿儲金帳戶
    申請使用電話語音服務申請書及分別留存之身分證（均影本
    ，見臺灣臺南地方法院檢察署九十四年度核交字第五○一號
    卷第六頁至第十二頁）、該金融帳戶自九十一年四月起至九
    十四年六月二十日止之客戶歷史資料交易清單（見上開偵查
    卷第二十四頁至第三十頁）各一份附卷為憑，參以被告於本
    院審理中供稱：伊在偵查中不想說實話，怕說出來會被判刑
    ，而於審理中想說早晚都會被發現，所以乾脆講實話，早點
    服刑等語（見九十五年一月十一日本院審理筆錄，本院卷第
    二十六頁），足見被告對於取得其上開金融帳戶之不詳人士
    嗣後以之為恐嚇取財犯行之工具等情確有預見，且基於縱或
    如此亦不違反其本意之幫助恐嚇取財犯意而出售上開金融帳
    戶甚明。本件事證明確，被告犯行洵堪認定，應予依法論科
    。
二、按刑法第三百四十六條第一項之恐嚇取財罪，與同法第三百
    三十九條第一項之詐欺取財罪，二者之區別，在於前者係施
    用使人心生畏怖之恐嚇手段，致被害人心生畏懼，明知不應
    交付財物而交付，後者則係施用詐術手段，使人陷於錯誤，
    誤信為應交付財物而交付。惟上開之恐嚇手段，常以虛假之
    事實為內容，故有時亦不免含有詐欺之性質，倘含有詐欺性
    之恐嚇取財行為，足使人心生畏懼時，自應僅論以高度之恐
    嚇取財罪，殊無再適用詐欺取財罪之餘地。查本案係不詳恐
    嚇取財集團成員以電話向甲○○○告知其子吳孟勳在某地下
    錢莊手上，甲○○○必須匯款至指定帳戶，該地下錢莊方才
    放人等加害吳孟勳身體自由之事，而恫嚇甲○○○，致其心
    生畏懼，雖係施以詐術，惟客觀上亦足以使被害人心生畏懼
    ，則核上開恐嚇取財集團成員所為，應係犯刑法第三百四十
    六條第一項之恐嚇取財罪，而本案被告所為係犯刑法第三十
    條第一項、第三百四十六條第一項之幫恐嚇取財罪，檢察官
    認上開不詳恐嚇取財集團成員所為係構成刑法第三百三十九
    條第一項之詐欺取財罪，故被告所為應係構成該罪之幫助犯
    ，尚有未洽，惟起訴書之犯罪事實欄中已敘及上開恐嚇取財
    之犯罪事實，本院自得變更起訴法條（本院於審理程序中亦
    已當庭就恐嚇取財罪嫌告知被告），並依刑法第三十條第二
    項之規定減輕其刑。又被告前於九十年間，因違反毒品危害
    防制條例案件，經本院以九十年易字第二一一九號判處有期
    徒刑六月確定，於九十二年八月十三日執行完畢出監等情，
    有臺灣臺南地方法院檢察署被告刑案資料查註紀錄表、臺灣
    高等法院被告前案紀錄表各一份在卷可考，其於上開有期徒
    刑執行完畢後，五年內再犯本件有期徒刑以上之罪，為累犯
    ，應依刑法第四十七條之規定，加重其刑，並與前開減輕事
    由先加後減之。爰審酌被告因貪圖小利，出售自己金融帳戶
    幫助他人恐嚇取財，助長他人犯罪，並增加偵查此類犯罪之
    困難，且導致證人甲○○○受有十五萬元之財產上損害，及
    其於本院審理時坦承犯行等一切情狀，量處如主文所示之刑
    ，併諭知易科罰金之折算標準示懲。
三、被告上開永康大橋郵局之金融帳戶存摺、金融卡及密碼（局
    號為0000000號，帳號為0000000號之金融帳
    戶）等資料，雖係被告所有供其犯本罪所用之物，惟未經扣
    案，且已交付予姓名年籍均不詳之恐嚇取財集團成員，無法
    證明尚屬存在，且非屬違禁物，為避免將來執行之困難，爰
    不另為沒收之諭知，併此敘明。
據上論斷，應依刑事訴訟法第二百七十三條之一第一項、第二百
九十九條第一項前段、第三百條，刑法第三十條第一項前段、第
二項、第三百四十六條第一項、第四十七條、第四十一條第一項
前段，罰金罰鍰提高標準條例第一條前段、第二條，判決如主文
。
本案經檢察官乙○○到庭執行職務。
中    華    民    國    95    年    2     月    6     日
                  刑事第二庭    法  官  陳賢德
以上正本證明與原本無異。
如不服本判決，應於收受送達後10日內向本院提出上訴書狀（應
附繕本）。
                                書記官  王志銘
中    華    民    國    95    年    2     月    6     日
附錄論罪科刑法條：
中華民國刑法第三百四十六條第一項
意圖為自己或第三人不法之所有，以恐嚇使人將本人或第三人
之物交付者，處六月以上五年以下有期徒刑，得併科一千元以下
罰金。


司法院資訊處製作；財團法人民間司法改革基金會備份。
